【裁判字號】    98,訴,291
【裁判日期】    990519
【裁判案由】    損害賠償
【裁判全文】
臺灣屏東地方法院民事判決               98年度訴字第291號
原      告  第一產物保險股份有限公司
法定代理人  乙○○
訴訟代理人  丁○○
送達代收人  甲○○
被      告  己○
被      告  丙○○○○○○
上列當事人間請求損害賠償事件，本院於民國99年5 月5 日言詞
辯論終結，判決如下：
    主      文
被告應連帶給付原告新臺幣壹佰伍拾伍萬貳仟佰貳拾元，及自
民國九十九年四月十六日起至清償日止，按週年利率百分之五計
算之利息。
訴訟費用由被告連帶負擔。
    事實及理由
一、原告起訴主張：訴外人泓運汽車貨運行於民國（下同）94年
    4 月8 日起，以其車號X5-429號曳引車（下稱B 車）向原告
    投保1 年期汽車竊盜損失保險。訴外人之司機陶建民於94年
    10月19日駕駛訴外人所有另一車號X5-428號曳引車（下稱Ａ
    車）在屏東縣獅子鄉台九線462.2 公里處，與另一訴外人朱
    文華所駕駛車牌號碼WL-4413 號廂型車發生車禍，致該車嚴
    重受損，且因修理費用過高，無法透過保險理賠修復，被保
    險人泓運汽車貨運行之實際負責人即被告己○竟指示該行總
    務經理戊○○（本件經原告聲請本院以98年度司促字第5135
    號核發支付命令，戊○○未於法定期間內提出異議）及業務
    員即被告周佐沛向警方謊報B 車失竊，並以借屍還魂之方式
    ，將B 車之車身號碼、引擎號碼磨平，改成A 車之車身號碼
    及引擎號碼，向不知情之原告辦理失竊理賠，詐領汽車竊盜
    損失理賠金新台幣（下同）1,552,320 元（因B 車為向日盛
    國際租賃股份有限公司設定附條件買賣契約之車輛，故理賠
    金是匯入日盛公司，經日盛公司認該筆款項為提前解約金，
    未再將該筆款項轉匯至泓運汽車貨運行）；其後該車於95年
    5 月10日由不知情之另一訴外人許銘修買得，再向高雄市監
    理處聲請變更車牌號碼為775-ＫＨ號。被告上開犯罪行為，
    經警查獲報由臺灣屏東地方法院檢察署以97年度偵字第2919
    號起訴，並經本院以98年度訴字第150 號判處有罪在案（被
    告己○不服原判決而上訴，亦經台灣高等法院高雄分院以98
    年度上訴字第1575號判決上訴駁回，有其提出之該判決影本
    附卷可稽）。被告等與戊○○之上開行為，已造成原告之損
    失，應依據民法第185 條規定對原告負連帶損害賠償之責。
    為此，提出原告公司汽車保險計算書及臺灣屏東地方法院檢
    察署以97年度偵字第2919號起訴書（以上均為影本），並聲
    明：被告應連帶給付原告1,552,320 元整，及自支付命令（
    因被告等具狀異議而視同起訴）送達之翌日起至清償日止，
    按年息百分之5 計算之利息。
二、被告抗辯：
（一）被告己○部分：被告只是股東，只是實際投資而已，並非
    負責人，且沒有在該貨運行擔任任何職務，也不是刑事共犯
    ，本件是戊○○及周竑森個人之行為，所以被告不用負責。
    並聲明：原告之訴駁回。
（二）被告周竑森部分：被告於本件刑事部分已經自首並承認犯
    罪。
三、兩造不爭執之事實：
（一）被告己○為泓運貨運行之投資股東，戊○○為總務經理，
    被告周竑森為工務部人員，負責招攬業務、調度車輛及管理
    維修等業務。
（二）B 車因車禍受損，由被告丙○○○○○○向警方謊報B 車
    失竊，並將B 車之車身號碼、引擎號碼磨平，改成A 車之車
    身號碼及引擎號碼，向原告辦理失竊理賠金1,552,320 元，
    因B 車為向日盛國際租賃股份有限公司設定附條件買賣契約
    之車輛，故理賠金是匯入日盛公司，經日盛公司認該筆款項
    為提前解約金，未再將該筆款項轉匯至泓運汽車貨運行。
（三）被告周竑森於本件刑事部分已經自首並承認犯罪。
（四）本件刑事部分，被告二人與戊○○業經臺灣屏東地方法院
    檢察署以97年度偵字第2919號起訴，並經本院以98年度訴字
    第150 號詐欺、偽造文書等案件判決有罪在案。被告己○不
    服原判決而上訴，亦經台灣高等法院高雄分院以98年度上訴
    字第1575號判決上訴駁回。
四、兩造爭執之事項：
（一）被告己○有無參與本件刑事部分之犯罪行為？
（二）原告依據民法第185 條侵權行為法律關係，訴請被告連帶
    給付原告1,552,320 元及法定利息，是否有理？
五、本院之判斷：茲就兩造協議簡化之上開爭執事項，分別審酌
    如下：
（一）被告己○有無參與本件刑事部分之犯罪行為？
    原告主張之事實，業據其提出原告公司汽車保險計算書及臺
    灣屏東地方法院檢察署以97年度偵字第2919號起訴書影本等
    為證，且有本院以98年度訴字第150 號刑事判決及被告己○
    提出之台灣高等法院高雄分院以98年度上訴字第1575號刑事
    判決影本附卷可稽，復為被告周竑森所不爭執。被告己○雖
    辯稱：伊只是實際投資之股東，並非負責人，且沒有在該貨
    運行擔任任何職務，也不是刑事共犯，本件只是戊○○及被
    告周竑森個人之行為，所以伊不用負責等語；惟查：據證
    人即泓運汽車貨運行股東蔡龍勝於本院刑事審理中證稱：「
    我是投資人，我沒有參與公司營運，我出資時，公司業務都
    是己○在處理，他會拿帳給我看。」等語（見本院刑事卷第
    85 頁 ）及於檢察官偵查中結稱：「之前是己○找我投資每
    月會作帳給我看，我們公司在94年有買了2 部車號428 （即
    Ａ車）、429 （即Ｂ車）的車子，再過了幾個月又買了1 部
    不知幾號的拖車，但在94年底我看帳少了1 台車的營業額，
    我問己○，他說有1 台車車禍在修理，所以沒有營運，因為
    蘇明順只是掛名的負責人，沒有在管事，所以我直接問己○
    。」等語（見偵卷第78、79頁）。且被告周竑森及戊○○、
    訴外人蘇明順、羅永漢等人均係被告己○親自雇用，亦據被
    告周竑森及戊○○於刑事審理中陳述明確（見本院刑事卷第
    22 頁 、24頁），徵諸上情，足認被告己○確有實際參與並
    決定泓運貨運行業務之運作，為實際負責人。證人戊○○在
    本件審理中證稱被告己○非該貨運行實際負責人云云，與實
    情不符，不足採信。被告周竑森已於警訊時述稱：「我把
    解體後零件變賣所得交給財務經理戊○○，這件事是己○在
    公司1 樓辦公室向我及戊○○說要把車解體，我與戊○○還
    討論要如何執行等語（見警卷第4 、5 頁）。並於檢察官偵
    訊時述稱：「是戊○○叫我把未保險之事故車Ａ車解體，將
    相關資料變造成已保險之Ｂ車，以詐領保險金，是戊○○叫
    我去報案的，戊○○曾催我報案的速度及Ａ車解體的進度太
    慢，老闆己○在抱怨」（見偵卷第11頁）「己○要戊○○將
    車輛解體以減少損失，但還是無法補平，戊○○跟我講說己
    ○交代下來，要我用借屍還魂的方式，去把429 （即Ｂ車）
    拿去報遺失，再把428 （即Ａ車）的車籍資料套在429 車上
    ，要取得報案三聯單，取得遺失的理賠，再把報案聯單交給
    戊○○」（見偵卷第53頁），復於本院審理中述稱：「戊○
    ○跟我說，己○要我們把事情處理好。這件事情確實是戊○
    ○跟我說車子要去借屍還魂、變造，戊○○說己○要這麼做
    。」等語（見本院刑事卷第92頁）。參以戊○○於警訊稱：
    X5-429號曳引車（B 車）有失竊，X5 -4 28號曳引車（Ａ車
    ）有發生車禍，並修理過，B 車由伊辦理失竊出險理賠，Ａ
    車沒有保全險等語（見警卷第135 －138 頁）及本件審理中
    證稱：伊有謊報B 車失竊，伊與周竑森分工，周竑森處理車
    輛部分，伊處理保險理賠部分等語。另於偵查中又稱：「我
    辦理失竊險只向己○報告。」等語（見偵卷第87頁）。並在
    本院刑事審理時述稱：Ａ車發生車禍後，周竑森有打電話跟
    伊說，伊有向上呈報，他告訴伊車子要維修，並問車子有無
    保險，伊回答1 台有、1 台沒有，周竑森有拿估價單給伊，
    維修費用大約60萬元，保險公司不理賠這部分；有1 天周竑
    森告訴伊車子可能有些變動，車禍的Ａ車已經無法使用，引
    擎要跟另1 台好的車子調換，好的那台車要報遺失，並要求
    伊去領失竊險理賠，周竑森後來拿三聯單給伊，伊知道Ｂ車
    並沒有遺失，但仍將Ｂ車失竊的事呈報公司，公司就給伊相
    關證件去申請保險理賠，伊後來有去申請理賠」等語（見本
    院刑事卷第23頁、24頁及93、94頁）。足證被告己○有參與
    其事，所辯要非可採。證人戊○○在本件審理中證稱：此件
    事情為伊與被告周竑森共同所為，被告己○是被冤枉的云云
    ，要係事後袒護之詞，亦無足採。被告己○、周竑森與戊
    ○○為本件刑事部分之共同正犯，業經臺灣屏東地方法院檢
    察署以97年度偵字第2919號起訴，並經本院以98年度訴字第
    150 號詐欺、偽造文書等案件判決有罪在案，被告己○不服
    原判決而上訴，亦經台灣高等法院高雄分院以98年度上訴字
    第1575號判決上訴駁回等事實，已為兩造所不爭執。又本院
    對於被告等向警方謊報B 車失竊，並以借屍還魂之方式，將
    B 車之車身號碼、引擎號碼磨平，改成A 車之車身號碼及引
    擎號碼，向原告詐領汽車失竊理賠金之事實，亦與上開刑事
    判決為相同之認定，堪信為真實。
（二）原告依據民法第185 條侵權行為法律關係，訴請被告連帶
    給付原告1,552,320 元及法定利息，是否有理？
    按因故意或過失，不法侵害他人之權利者，負損害賠償責任
    ，數人共同不法侵害他人之權利者，連帶負損害賠償責任，
    民法第184 條第1 項前段、第185 條第1 項前段分別定有明
    文。本件被告等有謊報B 車失竊，共同向原告詐領理賠金1,
    552,320 元之事實，業如上述，且被告等之故意侵權行為致
    原告受損具有相當之因果關係。從而，原告本於侵權行為之
    法律關係，訴請被告連帶給付原告1,552,320 元及自支付命
    令送達之翌日起（98年4 月16日）至清償日止，按年息百分
    之5 計算之利息，於法核屬有據，應予准許。
六、本件為判決之基礎已臻明確，兩造其餘攻擊、防禦方法，核
    與本判決之結果無影響，爰不逐一論駁，附此敘明。
七、據上論結，本件原告之訴為有理由，依民事訴訟法第85條第
    2項，判決如主文。
中    華    民    國    99    年    5     月    19    日
                  民事第二庭  法  官  胡晏彰
正本係照原本作成。
如對判決上訴，須於判決送達後廿日內向本院提出上訴狀，其未
表明上訴理由者，應於提出上訴後二十日內向本院補提理由書狀
（均須按他造當事人之人數附繕本）。
中    華    民    國    99    年    5     月    19    日
                              書記官  郭松菊

司法院資訊處製作；財團法人民間司法改革基金會備份。
